【裁判字號】    95,易,2119
【裁判日期】    951120
【裁判案由】    詐欺
【裁判全文】
臺灣板橋地方法院刑事判決              95年度易字第2119號
公  訴  人  臺灣板橋地方法院檢察署檢察官
被      告  甲○○
                    （另案於臺灣臺北監獄臺北分監執行中）
上列被告因詐欺案件，經檢察官提起公訴（95年度偵字第12833
號），本院合議庭以裁定進行簡式審判程序，判決如下：
    主  文
甲○○意圖為自己不法之所有，以詐術使人將本人之物交付，處
有期徒刑參月，如易科罰金，以參佰元折算壹日。
    事  實
一、甲○○於於民國95年3 月25日下午4 時許，騎乘車牌號碼J8
    Z-506 號重型機車（登記車主為其姐王美懿），行經臺北縣
    三重市○○街與自強路之路口處前，見乙○○（由友人羅政
    宏陪同）在該處租屋公告欄查看租屋資訊，甲○○認有機可
    乘，竟謀詐取乙○○之財物，乃意圖為自己不法之所有，上
    前向乙○○佯稱其有套房出租，地點位於臺北縣三重市○○
    街5 號6 樓（所有權人為程智超；前由王美懿向程智超承租
    該址6 樓之3 套房使用），可帶乙○○先前往看屋，乙○○
    不疑有他，乃與羅政宏共乘機車隨同甲○○前往該址，抵達
    後，甲○○以王美懿前所交付之鑰匙開啟該址1 樓大門及6
    樓房門，並向乙○○展示該址6 樓之5 套房（當時因程智超
    尚未將之出租予他人，故未上鎖），表示願出租該套房予乙
    ○○，乙○○亦表示有意願承租該套房，甲○○見時機成熟
    ，乃向乙○○佯稱因其未帶行動電話，須借用乙○○之行動
    電話聯絡其妻將租賃契約書送至現場等語，致乙○○因而陷
    於錯誤，誤信甲○○確係單純借用行動電話聯繫租約事宜，
    乃將其所有之BENQ廠牌、型號S700之行動電話1 具交予甲○
    ○，甲○○於得手後，即騎乘前述重型機車離去。嗣因乙○
    ○在原地久候甲○○未果，始知受騙，乃報警處理，經警調
    取前述車牌號碼J8Z-506 號重型機車之車籍資料後，始循線
    將甲○○查獲。
二、案經乙○○訴由臺北縣政府警察局三重分局報請臺灣板橋地
    方法院檢察署檢察官偵查起訴
    理  由
一、上揭事實，業據被告甲○○於本院審理時坦白承認，核與告
    訴人乙○○於偵查中指訴之情節、證人即告訴人之友人羅政
    宏於檢察官訊問時結證之情節、證人即前述臺北縣三重市○
    ○街5 號6 樓之5 套房所有權人程智超於警詢中證述之情節
    相符，並有車牌號碼J8Z-506 號重型機車之車籍作業系統查
    詢認可資料1 紙在卷可稽，足認被告上開自白，核與事實相
    符。本件事證明確，被告犯行堪以認定。
二、按被告行為後，94年2 月2 日修正公布之刑法部分修正條文
    ，業於95年7 月1 日施行。修正後刑法第2 條第1 項規定：
    「行為後法律有變更者，適用行為時之法律。但行為後之法
    律有利於行為人者，適用最有利於行為人之法律」，上揭條
    文係規範行為後法律變更所生新舊法律比較適用之準據法，
    於刑法修正施行後，應適用上揭條文之規定，為「從舊從輕
    」之比較。又法律變更之比較適用，比較時應就罪刑有關之
    共犯、未遂犯、想像競合犯、牽連犯、連續犯、結合犯，以
    及累犯加重、自首減輕暨其他法定加減（如身分加減）與加
    減例等一切情形，綜其全部罪刑之結果而為比較；且就比較
    之結果，須為整體之適用，不能割裂分別適用各該有利於行
    為人之法律，此即法律變更之比較適用所應遵守之「罪刑綜
    合比較原則」及「擇用整體性原則」（最高法院24年上字第
    4634號判例、27年上字第2615號判例、95年第8 次刑事庭會
    議決議意旨參照）。茲就與本案相關之刑法修正前、後條文
    之比較，分述如下：
  (一)罰金刑部分：修正前刑法第33條第5 款原規定：「罰金：（
    銀元）1 元以上」，且刑法分則編各罪所定罰金刑之貨幣單
    位，原亦均為銀元，本件被告所犯刑法第339 條第1 項之詐
    欺取財罪（詳後述），其法定之罰金刑為「（銀元）1,000
    元以下」，依罰金罰鍰提高標準條例第1 條前段規定將其數
    額提高為2 倍至10倍，再依現行法規所定貨幣單位折算新臺
    幣條例第2 條規定折算為新臺幣後，上開罰金刑之數額為「
    新臺幣3 元以上、3 萬元以下」；而修正後刑法第33條第5
    款則規定：「罰金：新臺幣1,000 元以上，以百元計算之」
    ，且與該刑法修正條文同於95年7 月1 日起施行之增訂刑法
    施行法第1 條之1 復規定：「中華民國94年1 月7 日刑法修
    正施行後，刑法分則編所定罰金之貨幣單位為新臺幣（第1
    項）。94年1 月7 日刑法修正時，刑法分則編未修正之條文
    定有罰金者，自94年1 月7 日刑法修正施行後，就其所定數
    額提高為30倍。但72年6 月26日至94年1 月7 日新增或修正
    之條文，就其所定數額提高為3 倍（第2 項）」，是依上開
    修正後之規定，刑法第339 條第1 項所定之罰金刑，其數額
    為「新臺幣1,000 元以上、3 萬元以下」，即其罰金之最低
    數額較諸修正前為提高；比較新舊法之結果，修正後之規定
    ，並未較有利於被告。
  (二)易科罰金之折算標準部分：修正前刑法第41條第1 項前段原
    規定：「犯最重本刑為5 年以下有期徒刑以下之刑之罪，而
    受6 個月以下有期徒刑或拘役之宣告，因身體、教育、職業
    、家庭之關係或其他正當事由，執行顯有困難者，得以1 元
    以上3 元以下折算1 日，易科罰金」，而依當時有效之罰金
    罰鍰提高標準條例第2 條（已於95年7 月1 日刪除生效）前
    段規定，就上開數額提高為100 倍折算1 日，亦即修正前刑
    法第41條第1 項前段所規定之易科罰金折算標準，係以銀元
    100 元至300 元折算1 日，依現行法規所定貨幣單位折算新
    臺幣條例第2 條規定折算為新臺幣後，係以新臺幣300 元至
    900 元折算1 日；另修正後之刑法第41條第1 項前段則規定
    ：「犯最重本刑為5 年以下有期徒刑以下之刑之罪，而受6
    個月以下有期徒刑或拘役之宣告者，得以新臺幣1,000 元、
    2,000 或3,000 元折算1 日，易科罰金」，亦即修正後刑法
    第41條第1 項前段所規定之易科罰金折算標準，係以新臺幣
    1,000 元、2,000 元或3,000 元折算1 日；比較新舊法之結
    果，修正後之規定，並未較有利於被告。
  (三)綜上修正前、後刑法規定比較之結果，修正後之刑法規定並
    未較有利於被告，揆諸前揭說明，本件自應適用被告行為時
    即修正前之刑法規定。
三、核被告所為，係犯刑法第339 條第1 項之詐欺取財罪。公訴
    人雖以：被告前因施用第一級、第二級毒品案件，經本院以
    92年度訴字第2571號判處應執行有期徒刑1 年2 月確定，而
    於94年7 月30日執行完畢，被告於有期徒刑執行完畢後5 年
    內故意再犯本件有期徒刑以上之罪，應依修正後刑法第47條
    第1 項規定論以累犯，並加重其刑等情；惟查，被告前因施
    用第一級、第二級毒品案件，經本院以92年度訴字第2571號
    判處應執行有期徒刑1 年2 月確定，復因施用第一級毒品案
    件，經本院以93年度訴字第1535號判處有期徒刑1 年2 月確
    定，上開2 項有期徒刑接續執行，刑期起算日期為93年5 月
    31日，而於95年1 月27日假釋出監，惟被告於假釋期間內，
    因違反保護管束應遵守事項情節重大，上開假釋經撤銷，所
    餘刑期自95年9 月30日起入監執行，執行完畢日期為96年4
    月5 日，現尚執行中，此有臺灣高等法院被告前案紀錄表1
    份在卷可按；被告前述經本院以92年度訴字第2571號判處應
    執行之有期徒刑1 年2 月，既與被告另經本院以93年度訴字
    第1535號判處之有期徒刑1 年2 月接續執行，於上開2 項有
    期徒刑接續執行完畢前，自不能單獨認其中之1 項有期徒刑
    已執行完畢；本件被告之犯罪行為，既係於上開2 項有期徒
    刑接續執行之假釋期間內，該2 項有期徒刑即尚未執行完畢
    ，無從認被告係於有期徒刑執行完畢後5 年內更犯本件之罪
    ，自與累犯之要件不相合致；從而，公訴人此部分公訴意旨
    ，尚有誤會，併予敘明。爰審酌被告之犯罪動機、目的、手
    段，其行為對於告訴人造成之損害雖非重大，然迄未能與告
    訴人達成和解，及其犯後於本院審理時已坦承犯行，態度尚
    稱良好等一切情狀，量處如主文所示之刑，並依修正前刑法
    第41條第1 項前段、修正前罰金罰鍰提高標準條例第2 條規
    定，諭知易科罰金之折算標準。
據上論斷，應依刑事訴訟法第273 條之1 第1 項、第299 條第1
項前段，刑法第2 條第1 項前段、第339 條第1 項，修正前刑法
第41條第1 項前段，罰金罰鍰提高標準條例第1 條前段，修正前
罰金罰鍰提高標準條例第2 條，判決如主文。
本案經檢察官沈志成到庭執行職務
中    華    民    國    95    年    11    月    20    日
                  刑事第十五庭  法  官  劉景宜
以上正本證明與原本無異
如不服本判決應於送達後10日內向本院提出上訴狀
                                書記官  謝秀青
中    華    民    國    95    年    11    月    22    日
附錄本案論罪科刑法條全文：
刑法第339 條第1 項
意圖為自己或第三人不法之所有，以詐術使人將本人或第三人之
物交付者，處5年以下有期徒刑、拘役或科或併科1千元以下罰金
。


司法院資訊處製作；財團法人民間司法改革基金會備份。
